【裁判字號】    95,上訴,58
【裁判日期】    950518
【裁判案由】    毒品危害防制條例
【裁判全文】
臺灣高等法院刑事判決                  95年度上訴字第58號
上  訴  人  臺灣板橋地方法院檢察署檢察官
被      告  乙○○
                      號
指定辯護人  本院公設辯護人  陳德仁
上列上訴人，因被告違反毒品危害防制條例案件，不服臺灣板橋
地方法院94年度訴字第476號，中華民國94年12月1日第一審判決
（起訴案號：臺灣板橋地方法院檢察署94 年度偵緝字第197號）
，提起上訴，本院判決如下：
    主  文
原判決撤銷。
乙○○連續販賣第二級毒品，累犯，處有期徒刑柒年陸月。
販毒所得新台幣壹萬元，沒收之，如全部或一部不能沒收時，以
其財產抵償之。
    事  實
一、乙○○綽號「阿弟仔」，曾於民國（下同）91年間，因施用
    毒品等罪，經台灣板橋地方法院判決有期徒刑四月、三月，
    定執行刑為有期徒刑六月確定，入監執行，於93年6月9日易
    科罰金執行完畢，猶不知悔改，竟意圖營利，基於販賣第二
    級毒品安非他命概括犯意，自民國（下同）91年2 月間起至
    93年11月、12月間某日止（92年1月7日起至92年6 月30日，
    93年5月21日起至6月9 日止，在監執行期間外），連續在臺
    北縣土城市○○街1巷10號1樓余文貴住處、臺北縣板橋市○
    ○路「金色年代旅館」，以每小包（約重1公克）新台幣（
    下同）1000元至3000元不等價格，販售第二級毒品安非他命
    予余文貴三次、沈智偉一次（詳如附表所載），以供余文貴
    、沈智偉施用，經警循線查獲。
二、案經台北市政府警察局移送台灣板橋地方法院檢察署檢察官
    偵查起訴。
    理  由
一、按被告以外之人於審判外之言詞或書面陳述，除法律有規定
    者外，不得作為證據。被告以外之人於審判外之陳述，雖不
    符刑事訴訟法第159條之1至159條之4之規定，而經當事人於
    審判程序同意作為證據，法院審酌該言詞陳述或書面陳述作
    成時之情況，認為適當者，亦得為證據。當事人、代理人或
    辯護人於法院調查證據時，知有刑事訴訟法第159條第1項不
    得為證據之情形，而未於言詞辯論終結前聲明異議者，視為
    有前項之同意。刑事訴訟法第159條第1項、第159條之5分別
    定有明文。本案公訴人所舉證人即證稱向被告購買安非他命
    之余文貴、柯宗宏、沈智偉、陳美君等人，於警詢、檢察事
    務官及檢察官訊問中所為之陳述，雖屬被告以外之人於審判
    外之言詞陳述，惟被告及原審辯護人就上開審判外陳述，於
    原審中表明同意採為證據（參見原審94年11月17日審判筆錄
    15頁），且經法院斟酌上開供述證據之取得過程並無瑕疵，
    與本案待證事實間具有相當之關聯性，以之為本案證據尚無
    不當，是揆諸上開法文說明，上開證人審判外之陳述，具有
    證據能力。
二、訊據被告（下稱被告）乙○○，固坦承認識余文貴，並曾與
    他共同施用毒品之情事，惟矢口否認涉有販賣第二級毒品安
    非他命之犯行，並先後辯稱：其沒有販賣安非他命予余文貴
    ，被告於93年5 月21日被通緝到案，入監執行六個月徒刑，
    而93年5 月26日余文貴就被警查獲，余文貴懷疑是其出賣他
    ，就說安非他命是其賣給他的。又其根本不認識沈智偉云云
    ，不可能賣給他毒品。惟查：
(一)證人余文貴於93年5 月26日因施用第二級毒品安非他命為警
    查獲後，於警詢中供稱：「安非他命係向綽號『阿弟仔』之
    男子所購買」、「我於91年2 月開始向綽號『阿弟仔』購買
    安非他命，至93年3月5日下午約22時許止，約有三次，第一
    次及第二次時間我已忘記，我記得是以2000元向他購買二小
    包安非他命，約二公克數量。最後一次是93年3月5日下午約
    22時許，他到我住處找我時，我以5千元向他購買2小包約2
    公克」，並指認被告照片即為綽號「阿弟仔」之人等語（參
    見11120號偵查卷13、14 頁）；又於檢察事務官訊問中陳稱
    ：「（乙○○）賣安非他命共三次給我。第一次91年，最後
    一次93年3月5日，每次買二包，一包一公克，二包五千元」
    、「（93年5月26日被查獲時扣得之安非他命）是3月向乙○
    ○買的」等語（參見同上卷68、69頁）；再於檢察官訊問中
    證稱：「有（向乙○○購買）安非他命。約91年開始跟他買
    ，最後一次93年3月5日。每次買二小包，每包一公克，價錢
    約2千元到3千元，最後二包是5 千元。交易地在我家土城慶
    利街1巷10號1樓」、「是以手機與乙○○聯絡，有時他過來
    問我，問我要不要」等語（參見同上偵查卷79頁、80頁），
    前後就向被告購買三次安非他命之情節，所供大致相符。
(二)證人余文貴雖於原審時證稱：「（93年3月5日）我喝酒後打
    電話給被告，問他有無辦法幫我拿安非他命，他說等一下會
    過來，後來他就跟他朋友一起過來，他們到時，我問被告有
    沒有，他就問他朋友有沒有，他朋友就拿出來，拿出來後我
    就把錢放在桌上，他朋友順手就收走」、「買2公克，2千元
    ，分成2 包裝」、「（第一次）因為我當天剛好在喝酒，被
    告跟他朋友剛好來，被告的朋友在我家拿安非他命用鋁箔紙
    吸，他們說這個解酒很好，我問被告可否讓我吸一口解酒試
    看看，吸了之後，酒一下就退了，他們說這個對睡眠不足很
    好，我就問他們可不可以買2千元試看看，他們就拿2包給我
    ，我就付2 千元給他們」、「當時我是問被告，被告就問他
    朋友有沒有，他朋友就拿2包出來給我，2千元是何人收走我
    現在記不清楚」、「（第二次情形）是我打電話給被告，被
    告跟他朋友就來我家，毒品也是他朋友拿出來的，錢是何人
    收走我也不記得，那次也是買2公克2千元」、「被告的朋友
    好像叫『黑點』或黑什麼的」等語（參見原審94年11月17日
    審判筆錄12、13頁），亦明確證述有向被告購買三次之毒品
    安非他命無訛。
(三)證人余文貴就伊向被告購買三次毒品，前後所供均相符，雖
    證人就購買三次各二公克安非他命之金額，於警詢中陳稱第
    一、二次為2千元，第三次為5千元，於檢察事務官訊問中則
    稱每次二包，一包一公克，二包五千元，於檢察官訊問則稱
    第一、二次為2千元至3千元，第三次5 千元，於原審稱三次
    均為2 千元，前後有所未符。然按，證人之陳述有部分前後
    不符，或相互間有所歧異，究竟何者可採，法院仍得本其自
    由心證予以斟酌，非謂一有不符或矛盾，即應認其全部均為
    不可採信（參照最高法院74年台上字第1599號判例意旨），
    茲證人就購買三次毒品之前後供述，既屬相符，且均供稱在
    證人住處向被告購買，而被告住居所不定，並曾設籍於台北
    縣板橋市○○路，居於板橋市○○○街、金門街等地，此等
    處所，與余文貴住處相去不遠，偵查中更是先入監執行，再
    易科罰金出獄，經檢察官傳喚無著（參見11120 號偵查卷）
    ，足見余文貴之指稱，應非憑空指述。再者，證人於警訊、
    偵查中均明確供述向被告購買毒品，於原審公判庭亦陳稱有
    該購買毒品之情事，惟供稱伊所購得之安非他命，均係由當
    時與被告同行之友人所提出交付，而余文貴所交付之價金亦
    是該名被告之友人所取走或其不記憶由何人取走云云，毋寧
    係託詞或避重就輕之舉，核與常情無違，自難僅因稍有不符
    ，即遽認伊所供述向被告購買毒品之基本事實，有所歧異。
    況且，被告於93年5月21日遭緝獲，而證人於93年5月26日始
    經警查獲，被告辯稱證人是懷疑其檢舉他，而遭警查獲乙節
    ，並無任何證據提出，則被告空口否認有販賣毒品予余文貴
    云云，核係卸責之詞，不足採信。
(四)證人沈智偉於檢察官94年2 月24日偵查中證稱：93年11、12
    月間，在板橋重慶路金色年代旅館裡，曾向被告購買安非他
    命1次，1千元或2千元，重量不到1公克等語（參見94年度偵
    緝字第197號卷39 頁），被告雖辯稱其不認識沈智偉云云，
    證人沈智偉於偵查中為上開證述時，被告並未在場，檢察官
    亦未曾提示被告照片或相關年籍資料供證人指認，有檢察官
    訊問筆錄可稽，但查，證人沈智偉於該日偵查中供稱「認識
    乙○○」、「（張的綽號）阿弟仔」、「之前找不到藥頭，
    所以找張」、「打電話問他有沒有，他就賣我」等語，對照
    被告於94年1 月13日遭緝獲之偵查中供稱「（綽號）阿弟仔
    」、「（余文貴認識否）認識」、「認識柯宗宏」等語，及
    證人即警員李志高證稱「（如何查獲余文貴）檢舉人黃忠陽
    檢舉，再聲請搜索票查獲」、「不是因乙○○檢舉而查獲余
    文貴」、「（有否跟余說過是乙○○檢舉他）沒有」、「（
    余知否何人檢舉他）不知道」等語（參見同上卷15、29頁）
    ，被告於本院調查亦坦認其綽號為阿弟仔，從小人家即如此
    稱呼等語（參見本院卷47頁），足見證人沈智偉指稱向被告
    購買毒品之對象，不因檢察官有無提示被告相片供證人辨認
    ，而有混淆可能，則依余文貴、沈智偉先後所供向綽號阿弟
    仔之被告購買毒品安非他命，其價格大致相符，該販賣時間
    被告當時均未在押等情觀之，證人沈智偉上開偵查中之供述
    ，依159條之1第2 項規定，自有證據能力，且堪認有證明力
    ，被告空口否認其不認識沈智偉云云，不足採信。本院公設
    辯護人為被告辯稱，證人未經辯護人行使反對詰問，不得作
    為證據云云，固非無據，但被告於本院並未請求傳喚該證人
    作證，偵審中亦常傳喚不到，且證人於偵查中之供述，符合
    上開法律規定，堪認具有證據能力及證明力，自堪採為被告
    不利認定，辯護人此部分所辯，難以採取。又被告此部分販
    賣價格以一千元，有利於被告，爰為上開認定。
(五)「按施用毒品者所稱其向某人買受毒品之指證，不得作為有
    罪判決之唯一證據，仍須調查其他必要之證據，以察其是否
    與事實相符。良以毒品買受者之指證，其憑信性於通常一般
    人已有所懷疑，尚難確信其為真實。況依毒品危害防制條例
    第17條之規定，其供出毒品來源而破獲者，復得減輕其刑，
    則其指證之真實性猶有疑慮，是施用毒品者之指證，其真實
    性有待其他必要證據加以補強。茲所謂必要之補強證據，固
    不以證明販賣毒品犯罪構成要件之全部事實為必要，但以與
    施用者之指證具有相當之關聯性為前提，其經與施用者之指
    證綜合判斷，已達於通常一般人均不致有所懷疑，而得確信
    施用者之指證為真實者，始得為有罪之認定，此為無罪推定
    原則之必然推演」（參照最高法院93年台上字第6750號判決
    意旨）。證人余文貴、沈智偉，雖係其本身持有施用第二級
    毒品安非他命之犯行為警查獲後，在警詢或偵查中經員警或
    檢察官詢問毒品來源時，始為上開向被告購買毒品供述，但
    依上所述，余文貴遭警查獲，並無證據可認係因被告檢舉所
    致，沈智偉更非與被告有何牽連，則彼等二人供述之真實性
    ，應無疑慮存在，兩人所供參互參憑，自堪採為被告不利之
    認定。此外，被告雖堅不吐實販賣之利得，且就上開事實，
    否認販賣犯行在卷，但販賣第二級毒品犯行，嚴重戕害他人
    身心健康，法懸有重典加以嚴懲，且為政府相關查緝機關偵
    辦甚嚴之項目，茍於販入及販出之間，並無差價利潤可圖，
    斷無有人願甘冒於被查獲後將遭判處重刑危險，先行販入第
    二級毒品，再伺機販出。又毒品價格，常因數量及市場供需
    而有漲跌，被告購入毒品價格雖不吐實，但依證人所述購買
    價格以觀，堪認被告具有營利意圖，應甚明確。從而，被告
    上開連續販賣毒品之罪證明確，其上開所辯，核係卸責之詞
    ，不足採信，被告上開犯行，洵堪認定，自應依法論科。
三、核被告所為，係犯毒品危害防制條例第4條第2項販賣第二級
    毒品罪。又毒品危害防制條例於92年7月9日修正，自93 年1
    月9日施行，該條例第4條有關販賣第一級、第二級毒品刑度
    及其構成要件，均未有所變更，僅於第4 條增加販賣第四級
    毒品之處罰規定，且被告行為，連續至新法為止，自應逕適
    用新法論處。被告於販賣前後持有第二級毒品之低度行為，
    分別為販賣之高度行為所吸收，均不另論罪。被告多次犯行
    ，時間緊接，手法相同，犯同一罪名之罪，應係基於概括犯
    意所為，依連續犯規定論以一罪，並就法定刑有期徒刑部分
    加重其刑。被告曾於91年間，因施用毒品等罪，經台灣板橋
    地方法院判決有期徒刑六月確定，入監執行，於93年6月9日
    易科罰金執行完畢等情，有被告前科表在卷可稽，五年內再
    犯本案，核係累犯，依法就法定刑之有期徒刑加重其刑，並
    依法遞加重。原審經審理結果，認被告犯罪不能證明，因而
    為被告無罪之諭知，顯有違誤，檢察官執此指摘原判決不當
    ，為有理由，應由本院撤銷改判。爰審酌毒品泛濫，陷身毒
    淖者，不唯本身不能自拔，家人亦受累以至破裂，被告為圖
    一己私利，多次販賣毒品予多人，被告犯罪動機、手段及犯
    後態度等一切情狀，量處如主文第二項所示之刑，以示懲儆
    。又被告販賣毒品之所得新台幣1萬元，應依同條例第19 條
    第 1項規定諭知沒收，如全部或一部不能沒收時，以其財產
    抵償之。
四、公訴意旨另以：被告於91年間起至93年12月間止，另有販賣
    安非他命予柯宗宏、陳美君等人（陳美君部分，參見檢察官
    94年4月8日補充理由更正後之犯罪事實），因認被告涉上開
    連續販賣安非他命罪嫌云云。
五、按犯罪事實應依證據認定之，無證據不得認定犯罪事實，為
    刑事訴訟法第154條第2項，定有明文。次按，認定犯罪事實
    ，須依證據，而所謂證據，係指合法之積極證據就犯罪事實
    能為具體之證明者而言；認定不利於被告之事實，須依積極
    證據，苟積極證據不足為不利於被告事實之認定時，即應為
    有利於被告之認定，更不必有何有利之證據（參照最高法院
    30年上字第816 號判例意旨）。再按，所謂「積極證據足以
    為不利被告事實之認定」，係指據為刑事訴訟法上證明之全
    盤證據資料，無論其為直接證據或間接證據，在客觀上均須
    達於通常一般之人均不致於有所懷疑，而得確信其為真實之
    程度，始得據為有罪之認定，若其關於被告是否犯罪之證明
    未能達此程度，而有合理性懷疑之存在，致使無從形成有罪
    之確信，即不得遽為不利於被告之認定（參照最高法院76年
    台上字第4986號判例意旨）。末按，我國刑事訴訟制度業已
    修正為以當事人進行主義為主，職權進行主義為輔，檢察官
    立於原告之地位，其對於被告之犯罪事實，本負有積極舉證
    之義務，且刑事被告原無自證無罪之義務，其在訴訟上所為
    之辯解，只須達於對起訴事證提出合理質疑之程度為已足，
    檢察官如對於被告所為之辯解仍有爭執，即應依照刑事訴訟
    法第161條之規定，自負積極舉證之責。經查：
(一)公訴意旨認被告乙○○有上開犯行，無非係以：證人柯宗宏
    於警詢或偵查中之證言，為其主要論據。訊據被告乙○○，
    堅決否認有上開販賣犯行，並先後辯稱：其在93年7 月間向
    警察李志甲○舉柯宗宏持有槍枝，警察調查柯宗宏時，柯宗
    宏知道是其檢舉的，後來柯宗宏在93年年9 月間被查獲時，
    就故意說是被告賣毒品與槍枝給他。而陳美君是被告在93年
    6月出獄後才認識，並沒有賣安非他命給她等語。
(二)證人柯宗宏於警詢中陳稱：「（安非他命）向綽號『阿弟仔
    』（即被告）之男子購買施用」、「是以行動電話聯絡，電
    話號碼我不記得，也可以電玩店找綽號『阿弟仔』購買，我
    只知道電玩店沒有招牌，在臺北縣板橋市○○路浮州橋橋頭
    ，確實地址我不知道」、「於93年9 月22日下午18時許，在
    臺北縣板橋市○○路二段浮州橋橋頭前馬路邊（詳細地址我
    不知道）購買17000元，半兩數量之第二級毒品安非他命3小
    包」、「我自半年前向綽號『阿弟仔』購買至今約有五次，
    每次約半兩至一兩不等數量，除最後一次時間我記得以外，
    其他時間、地點我不記得」等語（參見4649號偵查卷11頁）
    ；惟伊於檢察官訊問中則證稱：「有向被告買過安非他命。
    約93年3 月開始跟他買」、「不一定多久買一次，共向他買
    過4、5次。約一個多月買一次，一次買的量不一定。一兩或
    半兩都有，一兩約3萬，半兩約17000元。在土城裕民路靠近
    廣川醫院這邊、還有土城中央路靠近好樂迪那邊」等語（參
    見11120號偵查卷76、77 頁），前後所供並非相符。再者，
    證人柯宗宏經原審依法傳喚、拘提，未到庭作證，佐以被告
    93年6月出獄後，證人柯宗宏始於同年9月遭警查獲，足見證
    人柯宗宏上開於警詢、偵查中就購買安非他命之供述，非可
    儘信。被告及本院公設辯護人於本院請求傳喚該證人，但因
    事證甚為明確，核無必要。此外，公訴人別無補強證據可憑
    ，自難遽認被告有此部分販賣犯行。
(三)證人陳美君於偵查中證稱：「被告有拿一次海洛因給我，我
    沒有拿錢給他，是送我的。是在93年9 月初，在板橋大觀路
    香亭賓館房間裡，他跟我朋友認識，當時我們都在房間裡，
    我不舒服他就拿給我」等語（參見11120號偵查卷97 頁），
    伊於原審中證稱：「我去找『小黃』，當時他住在香亭賓館
    ，我身體不舒服，毒癮發作，『小黃』打電話給被告，被告
    與他朋友過來，有帶海洛因，我就自己把它拿來用」、「因
    為桌上本來沒有毒品，他們來後桌上才放一包毒品，但我不
    知道是誰放的，我沒有看到是被告還是他朋友把毒品放在桌
    上」、「我當時人很不舒服，就拿來用」等語（參見原審94
    年10月13日審判筆錄4至6頁），是證人陳美君上開所證內容
    ，係伊於93年9 月間，在臺北縣板橋市香亭賓館內施用第一
    級毒品海洛因及取得海洛因之經過，並未曾證述被告有販賣
    第二級毒品安非他命之相關事實，與本案公訴人所指被告販
    賣第二級毒品安非他命給證人陳美君之起訴事實，顯不相符
    ，公訴人以證人陳美君於偵訊時之證詞，資為被告涉有上開
    起訴販賣安非他命犯行之論據，自嫌未洽。
(四)綜上所述，本案公訴人所提證據中，證人柯宗宏證言，前後
    未符，並有瑕疵可指，且查無與其證述內容有相當關聯性之
    其他補強證據足資佐證其證述之內容為真實，而證人陳美君
    之證言，則與本案公訴人起訴販賣第二級毒品安非他命犯罪
    事實無關，均無從據以證明被告有販賣第二級毒品安非他命
    之犯行。再者，檢察官上訴書，亦未提出補強證據，被告此
    部分犯行，顯屬不能證明，惟檢察官認此與上開有罪犯行，
    有連續犯關係，本院爰不另為被告無罪之諭知。
據上論斷，應依刑事訴訟法第369條第1項前段、第364條、第299
條第1項前段，毒品危害防制條例第4條第2項、第19條第1項，刑
法第56條、第11條前段、第47條，判決如主文。
本案經檢察官許仲瑩到庭執行職務
中    華    民    國    95    年    5     月    18    日
                  刑事第六庭    審判長法  官  林  堭  儀
                                      法  官  莊  謙  崇
                                      法  官  蔡  聰  明
以上正本證明與原本無異。
如不服本判決，應於收受送達後十日內向本院提出上訴書狀，其
未敘述上訴之理由者並得於提起上訴後十日內向本院補提理由書
（均須按他造當事人之人數附繕本）。
                                      書記官  郭  台  發
中    華    民    國    95    年    5     月    19    日
附表：
┌──┬───────┬─────┬─────────┐
│編號│  犯罪時間    │數  量    │販賣地點價格對象  │
├──┼───────┼─────┼─────────┤
│一  │91年2月間     │二包      │土城市○○街1巷10 │
│    │              │          │號余文貴住處。    │
│    │              │          │2千元賣給余文貴。 │
├──┼───────┼─────┼─────────┤
│二  │91年2月至93年3│二包      │同上余文貴住處。  │
│    │月間          │          │2千元賣給余文貴。 │
├──┼───────┼─────┼─────────┤
│三  │93年3月5日22時│二包      │同上余文貴住處。  │
│    │              │          │5千元賣給余文貴。 │
├──┼───────┼─────┼─────────┤
│四  │93年11、12月間│一包      │板橋市○○路金色年│
│    │              │          │代旅館。          │
│    │              │          │1千元賣給沈智偉。 │
└──┴───────┴─────┴─────────┘
附錄：本案論罪科刑法條全文
毒品危害防制條例第4條：
製造、運輸、販賣第一級毒品者，處死刑或無期徒刑；處無期徒
刑者，得併科新臺幣1千萬元以下罰金。
製造、運輸、販賣第二級毒品者，處無期徒刑或7 年以上有期徒
刑，得併科新臺幣7百萬元以下罰金。
製造、運輸、販賣第三級毒品者，處5 年以上有期徒刑，得併科
新臺幣5百萬元以下罰金。
製造、運輸、販賣第四級毒品者，處3 年以上10年以下有期徒刑
，得併科新臺幣3百萬元以下罰金。
製造、運輸、販賣專供製造或施用毒品之器具者，處1年以上7年
以下有期徒刑，得併科新臺幣1百萬元以下罰金。
前五項之未遂犯罰之。


司法院資訊處製作；財團法人民間司法改革基金會備份。
